臺灣高等法院刑事判決
110年度交上易字第268號
上  訴  人  
即  被  告  林素鑾




上列上訴人即被告因偽造文書等案件，不服臺灣士林地方法院11
0年度交易字第113號，中華民國110年9月8日第一審判決（起訴
案號：臺灣士林地方檢察署110年度偵字第3367號），提起上訴
，本院判決如下：
    主  文
上訴駁回。
    事  實
一、林素鑾知悉飲酒或食用含酒精成分之物後騎乘動力交通工具
    ，將因反應及注意力降低而危及用路人安全，猶於民國109
    年9月28日凌晨1時30分許前某時，在不詳地點，食用或飲用
    含有酒精成分之食品或飲品後，未待體內酒精成分消退，於
    同日凌晨1時30分許，自位於新北市○○區○○路0段000巷00弄0
    0號1樓居所，騎乘車牌號碼000-000號普通重型機車外出，
    於同日凌晨1 時53分許，行經新北市○○區○○○路000號前，不
    慎撞擊林欣澤所有停放在路旁之車牌號碼0000-00號自用小
    客車而人車倒地受傷，經救護車送至國泰醫療財團法人汐止
    國泰綜合醫院（下稱汐止國泰醫院）就診，警員據報處理，
    於同日凌晨2時36分許，在汐止國泰醫院，對林素鑾施以呼
    氣酒精濃度測試，發現其呼氣所含酒精濃度達每公升0.56毫
    克。林素鑾經警員提示酒精測定紀錄表供其確認，另基於偽
    造署押之犯意，在該酒精測定紀錄表「被測人」欄，擅自簽
    署「蔡英文」之簽名1枚，足以生損害於蔡英文及警察機關
    對於犯罪偵查之正確性，嗣經警循線查知林素鑾真實身分而
    悉上情。　　
二、案經新北市政府警察局汐止分局報請臺灣士林地方檢察署檢
    察官偵查起訴。
    理  由
一、證據能力
　　按被告以外之人於審判外之言詞或書面陳述，除法律有規定
    者外，不得作為證據，刑事訴訟法第159條第1項定有明文。
    又被告以外之人於審判外之陳述，雖不符同法第159條之1至
    第159條之4之規定，而經當事人於審判程序同意作為證據，
    法院審酌該言詞陳述或書面陳述作成時之情況，認為適當者
    ，亦得為證據；當事人、代理人或辯護人於法院調查證據時
    ，知有同法第1項不得為證據之情形，而未於言詞辯論終結
    前聲明異議者，視為有前項之同意，為同法第159條之5所明
    定。對於本件判決所引之被告以外之人於審判外之供述證據
    ，檢察官、上訴人即被告林素鑾於本院準備程序均未爭執其
    證據能力，迄於本院言詞辯論終結時，復未聲明異議（見本
    院卷第58頁、第79頁），審酌上開供述證據資料製作時之情
    況，並無違法不當及證明力明顯過低之瑕疵，以之作為證據
    應屬適當，依刑事訴訟法第159條之5規定，認該等證據均具
    證據能力。另本判決所援引之非供述證據，並無證據證明係
    公務員違背法定程序所取得，亦無顯有不可信之情況或不得
    作為證據之情形，依刑事訴訟法第158條之4反面解釋，均具
    證據能力。　　
二、認定事實所憑之證據及理由
　  訊據被告固坦承其於上開時、地騎乘機車時，因撞擊路旁停
    放之汽車而人車倒地受傷，嗣經警施以吐氣所含酒精濃度測
    試，並在酒精測定紀錄表之「被測人」欄簽總統「蔡英文」
    之姓名等情；惟否認有何公共危險或偽造署押犯行，辯稱略
    以：當時騎車出門沒喝酒，是前天喝酒，伊睡前都喝補酒，
    出門不會喝，因要躲開旁車才造成自撞，撞到路邊停車的汽
    車，當下自己左眉也受傷，坐在路旁，救護車到達時問伊要
    不要去醫院，伊說不用，後來警察來時問伊有沒有喝酒，伊
    頭痛，就說伊沒有喝，警察叫伊吹看看有沒有喝酒，吹很久
    ；伊在騎車前未飲酒或服用含有酒精成分之物；警察叫伊簽
    名，伊就簽「蔡英文」，伊是在路邊簽的，不是在醫院簽的
    ；伊承認在酒測單上簽「蔡英文」，但伊不是偽造署押，伊
    是想要蔡英文出面幫伊解決；偽造文書對伊來說是恐怖名詞
    ，當下不該寫「蔡英文」的名字，因為伊的名字也很難寫；
    伊沒有跟警員講伊就是蔡英文；因伊不滿先前警員處理伊與
    鄰居糾紛事件之態度，始在酒精測定紀錄表簽「蔡英文」表
    達不滿等語。經查：
㈠被告於109年9月28日凌晨1時30分許，自新北市○○區○○路0段000
  巷00弄00號1樓居所，騎乘車牌號碼000-000號普通重型機車外
  出，於同日凌晨1時53分許，行經新北市○○區○○○路000號前，
  撞擊林欣澤所有停放在路旁之車牌號碼0000-00 號自用小客車
  而人車倒地受傷，經救護車送至汐止國泰醫院就診，警員據報
  前往處理，於同日凌晨2時36分許，對被告實施吐氣所含酒精
  濃度測試等情，業據被告於偵查及原審審理時陳明無誤【見臺
  灣士林地方檢察署110年度偵字第3367號卷（下稱偵卷）第93
  至95頁、原審110年度審交易字第381 號卷（下稱審交易卷）
  第42頁、110年度交易字第113號卷（下稱交易卷）第28至29頁
  】，並經證人林欣澤、證人即警員盧曉天分別於警詢、偵查時
  證述明確（見偵卷第7至8、105頁），復有警員職務報告、道
  路交通事故現場圖、現場照片、汐止國泰醫院110 年3月8日（
  110）汐管歷字第3652號函檢附之被告病歷資料附卷可稽（見
  偵卷第9、19至21、29至41、77至84頁），此部分事實堪以認
  定。
㈡被告雖辯稱其於上開時間騎車行駛前，未飲酒或服用含有酒精
  成分之物，且警員對其實施酒測時，其連續吹氣好幾次云云（
  見偵卷第95頁，交易卷第28、30頁、本院卷第56至57、80頁）
  。然警員於109年9月28日凌晨2時36分許，以序號B180206之呼
  氣酒精測試器（下稱本案酒測儀器），測得被告呼氣所含酒精
  濃度為每公升0.56毫克，且本案酒測儀器於108年12月19日經
  檢定合格，檢定合格有效期間至109年12月31日，或於檢定合
  格有效期間內使用達1,000次者，始視同檢定合格有效期間屆
  滿等情，此有酒精測定紀錄表、財團法人工業技術研究院呼氣
  酒精測試器檢定合格證書在卷為證（見偵卷第11、13頁），因
  被告於上開時間經警實施酒測之酒精測定紀錄表所載案號為75
  9，堪認被告於109年9月28日經以本案酒測儀器檢測時，該儀
  器尚在檢定合格有效期間內，且使用次數未達1,000 次，確屬
  檢定合格有效之檢測儀器無誤。又證人即警員盧曉天於偵查中
  具結證稱其接獲通報前往汐止國泰醫院對被告實施酒測時，被
  告意識正常並配合施測，施測時1次就成功，被告當場未對施
  測過程有所爭執等情（見偵卷第105至107頁），可見警員對被
  告實施酒測之過程並無異狀，則警員以上開檢定合格有效之本
  案酒測儀器對被告實施檢測之結果自屬可信，該檢測結果足堪
  認定被告確有呼氣所含酒精濃度達每公升0.56毫克，仍駕駛動
  力交通工具之犯行；被告辯稱在騎車前未飲酒或服用含有酒精
  成分之物，顯無足採。另被告雖於原審及本院均辯稱警員係在
  車禍現場對其實施酒測，非在汐止國泰醫院施測云云，然證人
  盧曉天明確證稱當日係在汐止國泰醫院對被告實施呼氣所含酒
  精濃度測試等情，業如前述，且被告於109年9月28日凌晨2時
  「33分」許，在汐止國泰醫院急診接受檢傷，此有被告病歷資
  料在卷供佐（見偵卷第81頁），足認警員於同日凌晨2時「36
  分」許，對被告實施吐氣所含酒精濃度檢測時，被告業經送至
  汐止國泰醫院就診，是被告稱警員係在車禍發生地點對其實施
  酒測等詞，當非有據。
㈢按刑法第217條第1項所規定之「署押」，係指在紙張或物體上
  簽署之姓名，或其他符號，其作用在表示其承認所簽署之文書
  效力，與印文之使用，具有同一之作用；刑法上所謂偽造署押
  ，係指未經他人之授權或同意，而擅自簽署他人之姓名或劃押
  者而言（最高法院82年度台上字第6354號、93年度台上字第20
  57號判決意旨可資參照）。被告於上開時、地接受呼氣所含酒
  精濃度測試後，經警員盧曉天當場提示酒精測定紀錄表供其確
  認，被告在酒精測定紀錄表之「被測人」欄簽署「蔡英文」之
  姓名1枚等情，業據證人盧曉天證述（見偵卷第105至107頁）
  及被告供述在卷（見偵卷第95頁、審交易卷第42頁、交易卷第
  28至29頁、本院卷第57頁），並有前開酒精測定紀錄表在卷可
  憑，堪以認定。因被告簽「蔡英文」之位置，為酒精測定紀錄
  表之「被測人」欄位，且證人盧曉天於偵查時證稱其見被告在
  酒精測定紀錄表簽「蔡英文」，遂詢問被告為何簽「蔡英文」
  之姓名，被告回稱她就是蔡英文等語（見偵卷第105 頁），被
  告亦於偵查中，自承其知道在酒精測定紀錄表上簽名，即表示
  該張為其酒測單等語（見偵卷第95頁），足認被告在酒精測定
  紀錄表「被測人」欄簽「蔡英文」之行為，係用以表彰接受酒
  測行為人之同一性，參酌首揭所述，當屬「署押」無誤。又被
  告於偵查及本院陳稱其在酒精測定紀錄表簽「蔡英文」之原因
  ，係認其簽總統之姓名，總統就會出面幫忙處理；伊是想要蔡
  英文出面幫伊解決等情（見偵卷第95頁、本院卷第57頁），堪
  信被告確係未經「蔡英文」本人授權或同意，擅自在酒精測定
  紀錄表簽署「蔡英文」之署名，足以生損害於蔡英文、警察機
  關對於犯罪偵查之正確性甚明。至於被告於原審及本院審理時
  辯稱因其不滿先前警員處理其與鄰居間糾紛之態度，始在酒精
  測定紀錄表簽「蔡英文」表達不滿；伊之前在警局那邊很多檔
  案，警察都草草了事，所以伊簽蔡英文，是因為要叫總統來解
  決這些事情云云（見審交易卷第42頁、交易卷第29頁、本院卷
  第78頁）。惟縱被告確因先前與鄰居發生糾紛，不滿警員處理
  方式，亦應循正當合法方式尋求解決，當無在與鄰居糾紛無關
  之本案酒精測定紀錄表上，擅自簽署他人姓名之必要；且被告
  係在酒精測定紀錄表之「被測人」欄位簽署「蔡英文」之姓名
  ，復向警員表示「我就是蔡英文」，業於前述，足認被告簽署
  他人姓名之行為，確有表彰受測人為「蔡英文」之意，非僅單
  純表達抗議或不滿之情緒，是被告前揭所辯要無可採。
㈣綜上，本件事證明確，被告犯行堪以認定，應予依法論科。
三、法律適用　
㈠核被告所為，係犯刑法第185條之3第1項第1款之駕駛動力交通
  工具而吐氣所含酒精濃度達每公升0.25毫克以上罪及同法第21
  7條第1項之偽造署押罪。
㈡被告所為上開犯行，犯意各別，行為互殊，應予分論併罰。
四、駁回上訴之理由
㈠原審以被告上開所犯犯行均事證明確，適用刑法第185條之3第1
  項第1款、第217條第1項、第41條第1項前段、第51條第5款、
  第219條，刑法施行法第1條之1第1項等規定，審酌被告飲酒或
  服用含有酒精成分之物，吐氣所含酒精濃度已超過法定標準，
  竟仍駕車行駛，且其甫於109年9月11日因酒後駕車之公共危險
  案件經警查獲，此有原審109年度審交簡字第405號刑事簡易判
  決附卷可參（見交易卷第13至16頁），卻未記取教訓，猶心存
  僥倖，再為本件犯行，顯然漠視政府制頒飲酒或服用含有酒精
  成分之物後，不得駕駛動力交通工具之法令，法治觀念已有嚴
  重偏差，且對自身及公眾安全均造成嚴重危害，實不宜輕縱，
  併其本案測得吐氣所含酒精濃度非低，復騎車撞擊停放於路旁
  之車輛，又被告經警施測查獲公共危險犯行後，竟在酒精測定
  紀錄表偽簽「蔡英文」之署名，法治觀念已有偏差，並對蔡英
  文、警察機關就犯罪偵查之正確性造成不利影響，所為非屬有
  當，惟其偽造署押之數量僅有1枚，被告於偵查及原審審理時
  均否認犯行，要難謂犯後已有悔意之犯後態度，於原審審理時
  ，自陳具有國中畢業之學歷，現經營家庭美髮為業，月收入不
  到新臺幣（下同)1萬元，及其離婚，育有3名現均成年之兒子
  ，3名兒子均與其前夫生活，其不定時會提供經濟資助予兒子
  等智識程度、生活狀況（見交易卷第34頁），併其於109年間
  ，因毀損及前開公共危險案件，分別經法院判刑確定（均未成
  立累犯）等前案紀錄之品行等一切情狀，分別量處有期徒刑3
  月、2月及諭知易科罰金之折算標準，並審酌被告所為2犯行之
  犯罪時間相距甚近，侵害法益有別等情狀，定其應執行刑為有
  期徒刑4月，如易科罰金以1千元折算1日。另就沒收部分說明
  ：被告在酒精測定紀錄表簽署之「蔡英文」署名1 枚，屬偽造
  之署押，不問屬於被告與否，應依刑法第219條規定宣告沒收
  。經核原審認事用法，並無違誤，量刑亦稱妥適。
㈡按證據之取捨及證據證明力如何，均屬事實審法院得自由裁量
  、判斷之職權，苟其此項裁量、判斷，並不悖乎通常一般之人
  日常生活經驗之定則或論理法則，且於判決內論敘其何以作此
  判斷之心證理由者，即不得任意指摘其為違法（最高法院91年
  度台上字第2395號判決參照）。被告提起上訴否認犯罪，惟其
  上訴意旨指摘各節，均經原審詳予論述證據之取捨及如何憑以
  認定事實之理由，是被告上訴意旨所指，要係對原審取捨證據
  及判斷其證明力職權之適法行使，仍持己見為不同之評價，任
  意指摘原判決不當，尚非可採，被告執前詞否認犯罪，均不可
  採，其上訴無理由，應予以駁回。
據上論斷，應依刑事訴訟法第368條，判決如主文。
本案由檢察官張嘉婷提起公訴，檢察官林宏松到庭執行職務。
中　　華　　民　　國　　111 　年　　1 　　月　　27　　日
                  刑事第十八庭  審判長法  官  何俏美
                                      法  官  陳海寧
                                      法  官  葉乃瑋
以上正本證明與原本無異。
不得上訴。
                                      書記官  程欣怡
中　　華　　民　　國　　111 　年　　1 　　月　　27　　日
附錄：本案論罪科刑法條全文　　　　　　　　　　　　　　　
中華民國刑法第185 條之3 第1 項第1 款
駕駛動力交通工具而有下列情形之一者，處2 年以下有期徒刑，
得併科20萬元以下罰金：
一、吐氣所含酒精濃度達每公升零點二五毫克或血液中酒精濃度
    達百分之零點零五以上。
中華民國刑法第217 條第1 項
偽造印章、印文或署押，足以生損害於公眾或他人者，處3 年以
下有期徒刑。　　
【附表】
   文件名稱    偽造署押及數量        卷頁 酒精測定紀錄表 「被測人」欄內偽造之「蔡英文」簽名壹枚。 臺灣士林地方檢察署110 年度偵字第3367號卷第11頁。